【裁判字號】    99,上易,633
【裁判日期】    990518
【裁判案由】    詐欺
【裁判全文】
臺灣高等法院刑事判決                 99年度上易字第633號
上  訴  人  臺灣桃園地方法院檢察署檢察官
被      告  甲○○
上列上訴人因被告詐欺案件，不服臺灣桃園地方法院98年度訴字
第914號，中華民國98年12月22日第一審判決（起訴案號：臺灣
桃園地方法院檢察署98年度偵字第4149、9840、10664號），提
起上訴，本院判決如下：
    主  文
上訴駁回。
    理  由
一、公訴意旨略以：被告甲○○基於為自己不法所有意圖，於98
    年2月8日晚上9時許至乙○○（原名黃桐峰）所經營之福祥
    餐廳，向餐廳人員點用500元餐飲，於食用完畢即拒不付款
    而離去，因認被告甲○○涉犯刑法第339條第2項詐欺得利罪
    等語。
二、按犯罪事實應依證據認定之，無證據不得認定犯罪事實，刑
    事訴訟法第154條第2項定有明文。此所謂認定犯罪事實之證
    據，無論其為直接或間接證據，均須達於通常一般人均不致
    有所懷疑，而得確信其為真實之程度，始得據為有罪之認定
    ，若其關於被告是否犯罪之證明未能達此程度，而有合理性
    懷疑之存在，致使無法形成有罪之確信，根據「罪證有疑、
    利於被告」之證據法則，即不得遽為不利被告之認定（最高
    法院29年上字第3105號、40年臺上字第86號、76年臺上字第
    4968號判例參照）。再刑事訴訟法第161條第1項規定：檢察
    官就被告犯罪事實，應負舉證責任，並指出證明之方法。因
    此，檢察官對於起訴之犯罪事實，應負提出證據及說服之實
    質舉證責任。倘其所提出之證據，不足為被告有罪之積極證
    明，或其指出證明之方法，無從說服法院以形成被告有罪之
    心證，基於無罪推定之原則，自應為被告無罪判決之諭知，
    最高法院著有92年臺上字第128號判例可資參照。
三、公訴人認被告甲○○有詐欺得利犯行，無非以證人謝淳真於
    警詢及偵訊中之證述及卷附簽單傳票1張為其論據。然查，
    證人謝淳真固於警詢、偵查及原審審理中均證稱：98年2月8
    日被告走進餐廳時，就有點醉意，大聲咆哮說要點菜，福祥
    餐廳的服務小姐告訴他廚房已經在洗鍋子了，被告說要先點
    小菜，服務人員就去拿了小菜和酒給被告，共消費500元，
    後來沒有付款等語（98年度偵字第4149號卷第16-18、41-45
    頁、原審卷第115-124頁），而被告亦坦承曾於該日前往福
    祥餐廳點用500元餐飲迄今未付款等情，此部分事實固堪信
    屬實。惟就被告當日點用餐飲之經過部分，證人謝淳真於偵
    查中證稱：「他一直在咆哮，要我們找老闆出來，他過來時
    已經有點酒意了，他說我們老闆被他打成這樣，他不是沒事
    …。」之語（98年度偵字第4149號卷第43頁），而於原審審
    理中證稱：「我在餐廳的職務是經理，2月8日那天被告走進
    來的時候，就有在講一些三字經，且有醉意，我有認出他就
    是之前那個會來餐廳白吃白喝的人，就直接打電話給警察，
    他點了菜和酒，然後就說要找老闆，我認為他這次不會付帳
    ，但因為他之前有來店裡亂過，且一進來就一直咆哮和罵三
    字經（他並沒有說恐嚇的話），所以我們會害怕，我沒有阻
    止工作人員拿小菜給他吃。」等語（原審卷第116-118頁）
    ，依證人謝淳真之證述，應認被告於進入福祥餐廳時，係以
    不停咆哮並要求老闆出面之姿態出現，又以曾毆打乙○○卻
    未受制裁之語展示壓制在場服務人員之氣勢，顯與進入餐廳
    後單純未表明無支付能力即利用店員一般常情推論點餐之顧
    客均有支付能力及意願之情狀不同，而證人謝淳真業已明確
    表示其固明知被告此次點用餐點無支付意願之情，但因擔心
    被告於餐廳鬧事始無奈地供給餐點予被告食用，此顯與刑法
    第33 9條第2項詐欺得利罪係以行為人施用詐術使他人陷於
    錯誤而給付利益之法律構成要件有間，此外，復查無其他積
    極證據足資證明被告涉有公訴人起訴之詐欺得利罪，此部分
    應屬犯罪嫌疑不足，而應為無罪之諭知。
四、原審就此部分諭知被告無罪之判決，經核尚無違誤。公訴人
    上訴意旨略以：不能僅因被告前兩次未付款，而證人乙○○
    未阻止工作人員再提供酒菜給被告為由，而推斷證人乙○○
    已認被告應該不會付款，進而甘心情願提供酒菜給被告享用
    ，且刑法詐欺得利之態樣，尚不侷限於「單純未表明無支付
    能力及意願」，被告雖於點酒菜時有大聲咆哮之行為，惟尚
    不能即據此推斷被告當時已有表明不願付款之意思，餐廳當
    時竟提供酒菜給被告，即係有日後不欲再對被告請求酒菜錢
    之默認等語。惟查：本件又被告進入福祥餐廳之時間為98年
    2 月8日晚間9時，已逾一般人晚上用餐時間，是被告於本院
    審理時辯稱當日到該餐廳之目的是要找乙○○，並非要白吃
    白喝等語，尚非無據。被告另辯稱：伊當時身上有帶錢，但
    餐廳的員工並未要求伊付款，就報警等情，核與證人謝淳真
    上開所證：伊認出被告就是之前那個來餐廳白吃白喝的人，
    就直接打電話給警察等語相符，是福祥餐廳之員工既未要求
    被告付款，未知被告是否有付款之意即報警，亦難依此認被
    告主觀上有不法得利之意圖，檢察官上訴仍執陳詞，對於原
    審依職權所為之證據取捨以及心證裁量，仍持己見為不同之
    評價，且無從使本院形成被告有罪之心證，況亦未提出其他
    積極證據以供調查，其上訴難認有理由，應予駁回。
據上論斷，應依刑事訴訟法第368條，判決如主文。
本案經檢察官呂光華到庭執行職務。
中    華    民    國    99    年    5    月    18     日
                  刑事第二十一庭審判長法  官 蔡聰明
                                      法  官 楊力進
                                      法  官 許永煌
以上正本證明與原本無異。
不得上訴。
                                      書記官 江采廷
中    華    民    國    99    年    5     月    18    日

司法院資訊處製作；財團法人民間司法改革基金會備份。
